最高法院刑事判決　　　　　　　　　　　　　　　九十三年度台上字第二六七０號
　　上　訴　人　甲○○
　　　　　　　　　　　　在押.
右上訴人因違反毒品危害防制條例案件，不服台灣高等法院高雄分院中華民國九十三
年二月十九日第二審判決（九十二年度上訴字第二二四五號，起訴案號：台灣高雄地
方法院檢察署九十二年度偵字第一六六六三號），提起上訴，本院判決如左：
    主  文
原判決撤銷，發回台灣高等法院高雄分院。
    理  由
本件原判決撤銷第一審分別論處上訴人甲○○以共同連續販賣第二級毒品及第三級毒
品罪刑之判決，改判仍論上訴人以共同連續販賣第二級毒品罪，判處有期徒刑柒年貳
月；又共同連續販賣第三級毒品罪，判處有期徒刑伍年貳月，固非無見。
惟查：（一）按被告之自白，須非出於強暴、脅迫、利誘、詐欺、疲勞訊問、違法羈
押或其他不正之方法，且與事實相符者，始得採為證據。如果被告之自白，係出於不
正之方法，並非自由陳述，則不問自白之內容是否與事實相符，因其非屬適法證據，
即不能採為判決之基礎，此觀之刑事訴訟法第一百五十六條第一項之規定自明。同條
第三項前段亦定有「被告陳述其自白係出於不正之方法者，應先於其他事證而為調查
」之明文。故審理事實之法院，遇有被告對於其自白提出非出於其自由意志陳述之抗
辯時，自應優先其他證據而為調查。原判決理由謂上訴人雖辯稱：其為警查獲後，警
察便向其表示若不承認，便要連其女友周佩君一起法辦，及製作筆錄時，若未依警察
要求回答，警察便會將錄音機關掉，或者將答案寫好要其照著唸，故其於警詢時所為
之陳述非出於任意性，不具證據能力云云。惟經第一審勘驗上訴人警詢筆錄錄音帶之
結果，顯示警方詢問過程確為連續錄音，採一問一答方式，且問答之間均間隔一段時
間，警員並有覆誦上訴人回答，以確認其真意，足認上訴人並非依照已製作完成之內
容逐字照唸，而錄音帶內雖曾出現二次「喀嚓」聲，但於該二次「喀嚓」聲出現之前
後，上訴人語氣始終平順自然，且無突然改口坦承犯行之情形，故應認該警詢自白係
出於上訴人自由意志所為，而與事實相符，縱於錄音過程中確有因故間斷之瑕疵，仍
認被上訴人警詢筆錄有證據能力等旨。然原審就上訴人所辯：警察向其表示若不承認
，便要連其女友周佩君一起法辦等情，是否確有其事，未說明其不予採信之理由，是
否與其警詢錄音過程中二次間斷有關？錄音過程中究因何故中斷二次？此與上訴人警
詢自白是否有受脅迫而非出於自由意志之認定有關，自有調查之必要。原判決就此未
予調查，復未說明其理由，即有應於審判期日調查之證據未予調查及理由不備之違法
。（二）依毒品危害防制條例第十九條第一項：「犯同條例第四條至第九條、第十二
條、第十三條或第十四條第一項第二項之罪者，其供犯罪所用或因犯罪所得之財物均
沒收之，如全部或一部不能沒收時，追徵其價額或以其財產抵償之」，係採義務沒收
主義，故販賣毒品所得之金錢，如能認定確係販賣毒品所得之款項，均應宣告沒收，
不以當場搜獲扣押者為限。本件原判決事實認定：上訴人基於販賣予不特定人營利之
概括犯意，自民國九十二年四月間某日起，向綽號「搖頭弟弟」之不詳姓名成年男子
，以大麻一支新台幣（下同）一百元、ＭＤＭＡ一顆二百元、Ｋ他命一顆一百元之價
格，連續販入第二級毒品大麻、ＭＤＭＡ，及第三級毒品Ｋ他命後，即自該時起，多
次前往高雄市各ＰＵＢ內，以大麻每支二百元至二百五十元、ＭＤＭＡ每顆二百五十
元至四百元、Ｋ他命每顆二百元至三百元之價格，連續販賣大麻、ＭＤＭＡ及Ｋ他命
予不特定人多次；復承前揭犯意，於九十二年六月間某日，與不詳姓名之成年男子「
搖頭弟弟」共同基於販賣第二級毒品大麻、ＭＤＭＡ及第三級毒品Ｋ他命之概括犯意
聯絡，由「搖頭弟弟」在高雄市○○路「漁人碼頭ＫＴＶ」交付第二級毒品大麻十三
支、ＭＤＭＡ五十七顆、及第三級毒品Ｋ他命十克、Ｋ他命約七十顆予甲○○，委由
甲○○代為販賣圖利，甲○○乃自該時起，再前往高雄市各ＰＵＢ內，連續販賣大麻
三支（每支一百元）、ＭＤＭＡ十顆（每顆一百八十元）、Ｋ他命十克（每公克五百
元）及Ｋ他命十五顆（每顆一百二十元）予不特定人多次，前後販毒所得八千九百元
等情。原判決僅將該扣案之現金八千九百元，諭知沒收。但就上訴人於九十二年四月
間，以大麻每支二百元至二百五十元、ＭＤＭＡ每顆二百五十元至四百元、Ｋ他命每
顆二百元至三百元之價格，連續販賣大麻、ＭＤＭＡ及Ｋ他命予不特定人多次，是否
有販賣所得？如有所得，縱未扣案，何以不須諭知沒收？原判決於事實未予載明，復
未於理由中敘明，亦有未當。以上或為上訴意旨所指摘，或為本院得依職權調查之事
項，應認原判決有撤銷發回之原因。
據上論結，應依刑事訴訟法第三百九十七條、第四百零一條，判決如主文。
中　　　華　　　民　　　國　　九十三　　年　　　五　　　月　　二十一　　日
                              最高法院刑事第九庭
                                  審判長法官  林　增　福
                                        法官  邵　燕　玲
                                        法官  陳　世　雄
                                        法官  惠　光　霞
                                        法官  謝　俊　雄
      右正本證明與原本無異
                                              書  記  官
中　　　華　　　民　　　國　　九十三　　年　　　五　　　月　　二十七　　日
                                                                        Ｑ
